【裁判字號】    99,消債清,11
【裁判日期】    990119
【裁判案由】    清算事件
【裁判全文】
台灣台中地方法院民事裁定  99年度消債清字第11號
    聲  請  人
    即  債務人  辛○○
    相  對  人
    即  債權人  玉山商業銀行股份有限公司
    法定代理人  黃永仁
    代  理  人  乙○○
    相  對  人
    即  債權人  安泰商業銀行股份有限公司
    法定代理人  齊百邁
    相  對  人
    即  債權人  中國信託商業銀行股份有限公司
    法定代理人  麥克迪諾馬
    相  對  人
    即  債權人  台新國際商業銀行股份有限公司
    法定代理人  吳清文
    相  對  人
    即  債權人  花旗(台灣)商業銀行股份有限公司
                （含「美商花旗銀行股份有限公司」）
    法定代理人  甲○○
    相  對  人
    即  債權人  日盛國際商業銀行股份有限公司
    法定代理人  戊○○
    相  對  人
    即  債權人  國泰世華商業銀行股份有限公司
    法定代理人  汪國華
    相  對  人
    即  債權人  台北富邦商業銀行股份有限公司
    法定代理人  梁培華
    相  對  人
    即  債權人  台灣土地銀行股份有限公司
    法定代理人  庚○○
    相  對  人
    即  債權人  渣打國際商業銀行股份有限公司
    法定代理人  己○○
    代  理  人  陳毅鴻
    相  對  人
    即  債權人  丙○○
    相  對  人
    即  債權人  癸○○
    相  對  人
    即  債權人  壬○○
    相  對  人
    即  債權人  丁○○
上列當事人聲請消費者債務清理事件，本院裁定如下：
    主      文
債務人辛○○自中華民國99年 1月19日16時起開始清算程序，並
同時終止清算程序。
    理      由
一、按更生方案未依消費者債務清理條例第59條、第60條規定可
    決時，除有該條例第64條規定之情形外，法院應以裁定開始
    清算程序，消費者債務清理條例第61條定有明文。又法院開
    始清算程序之裁定，應載明其年、月、日、時，並即時發生
    效力；債務人之財產不敷清償清算程序之費用時，法院應裁
    定開始清算程序，並同時終止清算程序，同條例第83條第 1
    項、第85條第1項分別定有明文。
二、經查：
  (一)本件債務人聲請更生，前雖經本院於97年 9月10日裁定開始
    更生程序在案，惟債務人所提之更生方案，卻未能依消費者
    債務清理條例第59條、第60條規定獲得債權人會議之可決（
    98年 2月27日到場債權人玉山商業銀行股份有限公司、中國
    信託商業銀行股份有限公司、日盛國際商業銀行股份有限公
    司、國泰世華商業銀行股份有限公司、台北富邦商業銀行股
    份有限公司、台灣土地銀行股份有限公司、渣打國際商業銀
    行股份有限公司表示不同意，餘債權人丙○○、癸○○、壬○○則表示同意，另債權人美商花旗銀行股份有限公司則以
    具狀表示不同意，另債權人丁○○則未到場亦未具狀表示意
    見）。而聲請人於98年3月5日所提正式更生方案，對積欠之
    新臺幣(下同） 5,193,814元債務，僅願分8年96期每月償還
    22,000元，合計2,112,000元，償還百分之40.66之債務，嗣
    雖經本院司法事務官於98年6月3日依消費者債務清理條例第
    64第 1項之規定逕予認可，惟經債權人國泰世華商業銀行股
    份有限公司、台灣土地銀行股份有限公司具狀聲明不服，再
    由本院開庭予以訊問調查，債務人仍無法提高還款金額，而
    由本院於98年12月15日撤銷司法事務官原逕予認可之處分。
  (二)聲請人即債務人具有固定之收入，其平均每月收入為58,797
    元，而此有債務人提出之財政部臺灣省中區國稅局95年、96
    年度所得稅各類所得資料清單（分別為61,704元、59,995元
    ）、中臺科技大學薪資明細表附卷可稽。
  (三)矧，依債權人所提出之債務人積欠債務之消費明細觀之（申
    報債權後之債務總額為5,193,814元，其中銀行債權3,492,4
    20元、私人債權 1,701,394元），其消費為百貨公司｛廣三
    崇光百貨（10,848元、30,000元、13,998元、10,020元）、
    新光三越百貨（ 475元、1,920元、5,360元、540元、690元
    、1,856元、667元、712元、1,290元、3,384元、1,980元、
    690元）、中友百貨（3,000元）｝、預借現金（90年9月90,
    000元、90年11月40,000元、93年4月19日130,000元、93年4
    月20日130,000元、93年5月31日75,000元、94年11月60,000
    元、94年12月20,000元）、信用貸款（92年2月20日120,000
    元、92年 9月18日180,000元、92年10月20日240,000元、92
    年12月15日1,550,000元、92年12月18日800,000元、93年 4
    月19日320,000元、93年5月31日150,000元、93年7月18日96
    ,000元、93年7月28日1,200,000元、93年8月17日140,000元
    、93年10月9日120,000元、93年10月20日240,000元、94年6
    月8日195,996元、94年7月28日200,000元、94年8月15日400
    ,000元、94年9月29日160,008元）、其他｛廣通國際行銷公
    司34,200元、北屯營業所（17,562元、20,803元）｝、旅遊
    （燦坤旅遊公司、華信航空7,193元、花蓮遠來大飯店1,656
    元）、餐廳（王品台塑牛排、台中牛排館、蘭莊法式蔬食咖
    啡館）、瑜伽（台中市私立邱素貞瑜伽短期19,500元、20,0
    00元）、服飾（炘城企業公司 4,800元、2,980元、1,180元
    、9,135元）、學費（台中縣常春藤高級中學 71,983元）此
    有消費明細附卷可稽。矧，債務人於88年 4月21日向癸○○
    借用400,000元（迄今仍未償還）、 再於88年12月20日向壬○○借款200,000元、再於89年間向壬○○借款250,000元（
    辛○○部迄今仍未償還）、93年間持支票向丙○○借款1,40
    0,000元（目前尚餘490,000元）（此上見本院97年度消債字
    第536號之97年8月22日訊問筆錄），另於95年間向丁○○借
    款500,000元（目前尚餘306,656元，此可見本院95年度促字
    第58693號支付命令、96年度執六字第58409號民事執行處函
    ）。如是，依此債務人之消費顯然已逾越一般人生活水準，
    而非屬日常生活所需之消費，再以之核與債務人之薪資，債
    務人消費態樣已逾越可得支配之所得，已達「浪費」之程度
    ，故難認債務人之更生方案條件係屬公允。
  (三)從而，本件自不符合得由法院逕以裁定認可更生方案之要件
    。
三、再查，依據債務人所提財產及收入狀況說明書所載，其財產
    有車牌號碼PJ-6051號（ 1996年）之自用小客車一輛，而配
    偶則有車牌號碼AD-6628號（ 1992年）之自用小客車一輛，
    此有財政部臺灣省中區國稅財產歸屬資料清單在卷可稽，依
    行政院所頒「固定資產耐用年數表」及「固定資產折舊率表
    」之規定，小客車之耐用年數為 5年，依定率遞減法每年折
    舊 1000分之369，而上開自小客車已分別使用達13年、17年
    ，已無太多殘值，再參酌本件清算程序之規模，堪認債務人
    之財產應不敷清償清算程序之費用，自應裁定開始本件清算
    程序，並同時終止清算程序，爰裁定如主文。
中    華    民    國    99    年    1     月    19    日
                  民事庭法  官      顏世傑
上為正本係照原本作成
「開始清算程序」之裁定不得抗告，如不服「同時終止清算程序
」之裁定，應於裁定送達後10日內，以書狀向本院提出抗告，並
繳納抗告費新臺幣1000元。
中    華    民    國    99    年    1     月    19    日
                        書記官      魏宏銘

司法院資訊處製作；財團法人民間司法改革基金會備份。
